【裁判字號】    91,易,2333
【裁判日期】    920915
【裁判案由】    偽造文書
【裁判全文】
臺灣桃園地方法院刑事判決                        九十一年度易字第二三三三號
    公  訴  人  臺灣桃園地方法院檢察署檢察官
    被      告  甲○○
右列被告因偽造文書案件，經檢察官提起公訴（九十一年度偵字第六八七六號），本
院判決如左：
    主  文
甲○○行使從事業務之人，明知不實之事項，而登載於其業務上作成之文書，足以生
損害公眾及他人，處有期徒刑參月，如易科罰金，以參佰元折算壹日。
    事  實
一、甲○○係立遠企業社之負責人，為從事業務之人，並以製作各類所得扣繳暨免扣
    繳憑單及之立遠企業社營利事業所得稅結算申報書為其附隨義務。立遠企業社係
    一從事招徠臨時工承作工程，而由媒介搓合工程中抽取差價之人力仲介，並接受
    信吾有限公司派工指示，甲○○明知乙○○自民國八十九年三月起至八十九年七
    月止，施作臨時工程實際所得之每日薪資為新台幣（下同）一千三百元，實際工
    作天數僅一百零九天，實領十四萬一千七百元，竟基於在其業務上作成之文書上
    登載不實之犯意，於當年度之立遠企業社之印領薪清冊草稿記載乙○○於八十九
    年三月份領取薪資一萬二千零五十元、同年四月份領取薪資三萬八千五百元、同
    年五月份領取薪資三萬三千一百五十元、同年六月份領取薪資三萬四千一百五十
    元、同年七月份領取薪資三萬六千元，共計領取薪資十五萬三千八百五十元，並
    將該草稿於九十年一月間之某日交由不知情之記帳代理人丙○○，委託丙○○將
    該些不實之事項登載於業務上製作之立遠企業社八十九年度印領薪清冊上，並製
    作乙○○名義之八十九年度三月至七月之各類所得扣繳暨免扣繳憑單，並將前開
    不實之薪資支出登載於立遠企業社八十九年度營利事業所得稅結算申報書上，連
    同乙○○八十九年度各類所得扣繳暨免扣繳憑單，於九十年三月三十日持向財政
    部臺灣省北區國稅局桃園縣分局申報立遠企業社八十九年度之營利事業所得稅，
    足生損害於稅捐稽徵機關對於營業事業所得稅查核之正確性及乙○○。
二、案經乙○○告發由臺灣桃園地方法院檢察署檢察官偵查起訴。
    理  由
一、訊據被告甲○○對於右揭犯罪事實，除辯稱其係誤載告發人乙○○所領薪資外，
    餘均坦承不諱，經查：右揭犯罪事實，業據告發人乙○○於檢察官偵訊時指述明
    確，並有其所提出之立遠企業社所製作之乙○○八十九年度各類所得扣繳暨免扣
    繳憑單影本一紙、財政部台灣省北區國稅局桃園縣分局函覆之乙○○八十九年度
    綜合所得稅結算申報書及核定通知書乙份、八十九年薪（工）資表、派工單及財
    政部台灣省北區國稅局桃園縣分局於九十二年七月二十五日，以北區國稅桃縣一
    字第０九二一０三一六０七號函所檢送之立遠企業社八十九年度綜合所得核定申
    報資料及所得稅ＢＡＮ給付清單一份等附卷可稽，堪認此事實為真。被告雖辯稱
    告發人乙○○所領薪資十五萬三千八百五十元係誤載，告發人乙○○於八十九年
    度向立遠企業社領薪十四萬三千八百五十元云云，惟查告發人乙○○向被告領薪
    時曾在立遠企業社印領薪清冊簽名及蓋手印，有卷附之八十九年度立遠企業社印
    領薪清冊影本附卷可考（見九十年度他字第一九三八號卷三十七頁），而依該印
    領薪清冊所載內容，告發人乙○○於八十九年三月至七月共領薪十四萬三千八百
    五十元，被告顯不可能不知，又證人丙○○於檢察官九十一年四月九日偵訊及本
    院九十二年三月三日訊問時，均結證稱伊所製作之八十九年度立遠企業社印領薪
    清冊係依據被告所交付之領薪清冊草稿所謄寫，伊只是幫被告甲○○合計，並代
    為申報，伊並未見過前揭卷附乙○○共領薪十四萬三千八百五十元之領薪清冊，
    製作完領薪清冊有再與被告確認，總金額一定要核對等語，足認被告所辯顯係事
    後卸責之詞，不足採信。是被告之犯行已臻明確，應予依法論科。
二、被告甲○○為立遠企業社之負責人，為從事業務之人，並以製作各類所得扣繳暨
    免扣繳憑單及立遠企業社之營利事業所得稅結算申報書為其附隨義務。詎其明知
    告發人乙○○於八十九年度僅向其領取薪資十四萬三千八百五十元，竟於翌（九
    十）年一月間，委請不知情之記帳代理人製作不實之乙○○八十九年度各類所得
    扣繳暨免扣繳憑單，並據以填製立遠企業社八十九年度營利事業所得稅結算申報
    書，持向財政部臺灣省北區國稅局桃園縣分局申報，核其所為係犯刑法第二百十
    六條之行使同法第二百十五條之業務上登載不實文書罪。被告業務上登載不實後
    復持以行使，業務上登載不實之低度行為為行使之高度行為所吸收，不另論罪。
    被告利用不知情之記帳代理人丙○○製作前開扣繳單位立遠企業社之不實扣繳暨
    免扣繳憑單，為間接正犯。又被告係同時行使不實之乙○○八十九年度各類所得
    扣繳暨免扣繳憑單及立遠企業社八十九年度營利事業所得稅結算申報書，乃一行
    為侵害數同種法益，屬同種想像競合關係，應從一重處斷。再被告填製不實之立
    遠企業社八十九年度營利事業所得稅結算申報書，持向財政部臺灣省北區國稅局
    桃園縣分局申報之行為，雖未據公訴人起訴，惟此與經公訴人起訴之部分（行使
    不實之乙○○八十九年度各類所得扣繳暨免扣繳憑單）有想像競合犯之一罪關係
    ，已為起訴效力所及，基於審判不可分之原則，本院自應一併加以審判。次按，
    各類所得扣繳暨免扣繳憑單係由扣繳義務人依所得稅法第九十二條規定所製作之
    單據，為業務上製作之文書。而商業會計法第十五條所規定之商業會計憑證分「
    原始憑證」與「記帳憑證」二類；所謂「原始憑證」，係指證明交易事項發生之
    經過，而為造具記帳憑證所根據之憑證；「記帳憑證」，則指證明處理會計事項
    人員之責任，而為記帳所根據之憑證。至於所得稅之扣繳義務人依所得稅法第八
    十九條第三項填發之免扣繳憑單，或依同法第九十二條開具之扣繳憑單，其用意
    在於方便稅捐稽徵機關蒐集及掌握課稅資料，以利稅捐之核課，並非證明交易事
    項發生之經過而為造具記帳憑證或證明處理會計事項人員之責任而為記帳所根據
    之憑證，自難認係商業會計法所稱「原始憑證」或「記帳憑證」；又被告雖因浮
    報告發人乙○○之薪資而減少立遠企業社之所得，惟被告於申報綜合所得稅時已
    自行調整（提高）所得金額，並未因浮報告發人之薪資而有應補稅額或應處以罰
    鍰之情形，此有財政部臺灣省北區國稅局桃園縣分局九十二年七月二十五日北區
    國稅桃縣一字第０九二一０三一六０號函附於本院卷可稽，故認被告應無逃漏稅
    捐之行為，併此敘明。爰審酌被告犯罪動機、目的、手段、所生之危害及犯後之
    態度等一切情狀，量處如主文所示之刑，並諭知易科罰金之折算標準，以示懲儆
    。
三、至公訴意旨稱：被告將告發人乙○○之前揭不實之領薪資料登載於業務上製作之
    立遠企業社八十九年度印領薪清冊文書上，並將該資料向財政部台灣省北區國稅
    局桃園縣分局申報行使，製作乙○○八十九年度三月至七月之各類所得扣繳暨免
    扣繳憑單，並以此記載，向信吾有限公司請領臨時工人薪資，而信吾有限公司遂
    以該資料向財政部台灣省北區國稅局桃園縣分局申報行使，製作乙○○八十九年
    度四月之各類所得扣繳暨免扣繳憑單，足生損害於乙○○及信吾有限公司申報工
    人所得資料之正確性云云，惟查被告向信吾有限公司請領臨時工人薪資，並非據
    前揭立遠企業社所出具予乙○○之八十九年度三月至七月之各類所得扣繳暨免扣
    繳憑單，因該張扣繳暨免扣繳憑單所載之薪資為十五萬三千八百五十元，與卷附
    信吾有限公司所出具之乙○○之八十九年度四月之各類所得扣繳暨免扣繳憑單（
    見九十年度他字卷第一九三八號卷第十九頁背面）所載乙○○領薪五千八百元之
    內容不符，而告發人乙○○確實受被告之指派至信吾有限公司工作，被告自信吾
    有限公司領取報酬轉給告發人，被告並從中抽取佣金一節，為被告於檢察官偵訊
    及審院審理中供述在卷，並為告發人於檢察官九十年十一月一日偵訊及本院九十
    二年一月二十七日訊問時陳述在卷，堪認此事實為真，則被告應無公訴人所指以
    所製作之前揭乙○○八十九年度三月至七月之各類所得扣繳暨免扣繳憑單，向信
    吾有限公司請領臨時工人薪資之情形。又信吾有限公司依被告所提供之告發人乙○○之工作日數及身分資料製作乙○○八十九年度四月份之各類所得扣繳暨免扣
    繳憑單，乃係依其公司實際支出而為登載，並無不實可言，被告之提供行為即難
    認係行使業務登載不實文書之行為，是被告此部分之行為應不成立犯罪，因公訴
    意旨認此部分與前揭經判罪科刑之部分係一罪關係，故不另無罪判決之諭知。
據上論結，應依刑事訴訟法第二百九十九條第一項前段，刑法第二百十六條、第二百
十五條、第四十一條第一項前段，罰金罰鍰提高標準條例第一條前段、第二條，判決
如主文。
本案經檢察官胡樹德到庭執行職務
中      華      民      國    九十二    年      九      月    十五    日
                                    臺灣桃園地方法院刑事第九庭
                                        法  官  林 春 鈴
右正本證明與原本無異。
如不服本判決，應於判決送達後十日內向本院提出上訴狀( 應附繕本 )，上訴於
臺灣高等法院。
                                        書記官  江 世 亨
中        華        民        國   九十二   年   九   月    十五    日
附錄：本案論罪科刑法條全文
刑法第二百十五條
從事業務之人，明知為不實之事項，而登載於其業務上作成之文書，足以生損害於公
眾或他人者，處三年以下有期徒刑、拘役或五百元以下罰金。
刑法第二百十六條
行使第二百十條至第二百十五條之文書者，依偽造、變造文書或登載不實事項或使登
載不實事項之規定處斷。


司法院資訊處製作；財團法人民間司法改革基金會備份。
